【裁判字號】    89,訴,2564
【裁判日期】    891124
【裁判案由】    給付貨款
【裁判全文】
臺灣臺北地方法院民事判決  八十九年度訴字第二五六四號
    原      告  丙○○○
                乙○○
                甲○○
                戊○○
                丁○○
    共      同
    訴訟代理人  林禮模律師
    被      告  庚○○      住台北市○○區○○街一一八巷三號三樓
                己○○      住台北市○○區○○路一○○巷二號
    訴訟代理人  庚○○      住台北市○○區○○街一一八巷三號三樓
右當事人間請求給付貨款事件，本院判決如左：
    主      文
被告己○○應給付原告新台幣陸拾捌萬貳仟元並自民國八十九年六月二十三日起至清
償日止，按年利六釐計算之利息，或被告庚○○應給付原告新台幣陸拾捌萬貳仟元並
自民國八十九年六月二十八日起至清償日止，按週年利率百分之五計算之利息。
被告庚○○應給付原告新台幣柒萬捌仟零參拾元並自民國八十九年六月二十八日起至
清償日止，按週年利率百分之五計算之利息。
原告其餘之訴駁回。
訴訟費用由被告連帶負擔十分之九，餘由被告庚○○負擔。
本判決第一項命被告己○○給付部分得假執行。
本判決第一項、第二項命被告庚○○給付部分，於原告以新台幣貳拾伍萬元為被告庚○○供擔保後，得假執行。
原告其餘假執行之聲請駁回。
    事      實
甲、原告方面：
壹、聲明：
  一、被告己○○或庚○○應給付原告新台幣（下同）六十八萬二千元暨自起訴狀繕
      本送達翌日起至清償日止，按週年利率百分之六計算之利息。
  二、被告庚○○應給付原告七萬八千零三十元及自起訴狀繕本送達翌日起至清償日
      止，按週年利率百分之五計算之利息。
  三、願供擔保，請准宣告假執行。
貳、陳述：
  一、被告庚○○因經營眼鏡框買賣，而於民國（下同）八十八年八月至九日間，陸
      續向原告之被繼承人林國正購買眼鏡框架，貨款共計七十二萬九千二百元，又
      另於八十八年八月二十四日及同年九月八日分別再向林國正借款十萬元及十三
      萬元，金額共計二十三萬元，此有匯款單可稽，故貨款及借款總額為九十五萬
      九千二百元，經扣除被告庚○○陸續給付之款項一十九萬九千一百七十元後，
      積欠林國正貨款暨借款共計七十六萬零三十元。
  二、被告庚○○為清償上開積欠款項，交付被告己○○為發票人，發票日各為八十
      九年三月二十日、四月二十五日，支票號碼為AKT0000000、AKT0000000號，面
      額為二十五萬二千元、四十三萬元之支票二紙，金額共計六十八萬二千元，做
      為清償貨款之用，惟上開支票屆期提示，均因存款不足退票，有支票及退票理
      由單可稽。
  三、本件原債權人林國正於八十八年十一月二十三日死亡，原告丙○○○、乙○○
      、甲○○、戊○○、丁○○為林國正之法定繼承人，故原告基於債權人之繼承
      人地位向被告庚○○催討積欠其父林國正之款項，然被告庚○○無力償還，為
      此提起本件訴訟，基於票款請求權、貨款請求權及借款請求權請求被告庚○○
      或己○○應給付六十八萬二千元之款項，而剩餘之七萬八千零三十七被告庚○○須負完全清償之責。
    票及退票理由單影本一份、(四)戶籍謄本影本一份為證。
參、證據：提出(一)貨、借款收據及還款明細表影本一份、(二)匯款單據影本一份、(三)支
    票及退票理由單影本一份、(四)戶籍謄本影本一份為證。
    乙、被告方面：
壹、聲明：原告之訴駁回。
貳、陳述：認為原告所述有理由，但目前無能力還錢，希望與原告和解，一個月先還
    一萬元，俟有錢時再一起清償。
    理      由
一、原告主張被告庚○○積欠其被繼承人林國正貨款及借款，共計七十六萬零三十元
    ，並交付被告己○○為發票人，發票日各為八十九年三月二十日、四月二十五日
    ，支票號碼為AKT0000000、AKT0000000號，面額為二十五萬二千元、四十三萬元
    之支票二紙，金額共計六十八萬二千元之支票以為清償，惟上開支票屆期提示，
    均因存款不足退票之事實，業據其提出貨、借款收據及還款明細表影本一份、匯
    款單據影本一份、支票及退票理由單影本一份為證，並為被告所不爭執，自堪信
    為真實。雖被告辯稱其目前無資力清償，希望以一個月還一萬元之方式與原告和
    解等語，然無資力清償亦係可歸責於被告之事由，尚不能執以解免其應負清償債
    務之責任，且原告既未同意其和解條件，自應一次清償全部之債務，其所辯尚不
    足採。
二、按繼承人自繼承開始時，除本法另有規定外，承受被繼承人財產上之一切權利、
    義務，民法第一千一百四十八條定有明文，查林國正已於八十八年十一月二十三
    日死亡，而原告丙○○○、乙○○、甲○○、戊○○、丁○○為林國正之法定繼
    承人，此有戶籍謄本影本等件在卷可憑，原告自得依繼承林國正之權利，請求被
    告給付票款及貨、借款；再按發票人、承兌人、背書人及其他據債務人，對於執
    票人連帶負責，票據法第九十六條第一項定有明文，而此規定於支票準用之；又
    按執票人向支票債務人行使追索權時，得請求自為付提示日起之利息，如無約定
    利率者，依年利六釐計算，票據法第一百三十三條定有明文；又按應付利息之債
    務，其利率未經約定，亦無法律可據者，週年利率為百分之五，民法第二百零三
    條亦定有明文；被告庚○○並非支票之發票人或背書人，原告請求被告庚○○給
    付貨款及借款，僅能依週年利率百分之五計算其遲延利息；從而，原告依票款請
    求權請求被告己○○給付六十八萬二千元，及自起訴狀繕本送達翌日即八十九年
    六月二十三日起至清償日止，按年利六釐計算之利息，或依貨款及借款請求權，
    請求被告庚○○給付六十八萬二千元，及自起訴狀繕本送達翌日即八十九年六月
    二十八日起至清償日止，按週年利率百分之五計算之利息，並依貨款及借款請求
    權，請求被告庚○○給付其餘之七萬八千零三十元，並自起訴狀繕本送達翌日即
    八十九年六月二十八日起至清償日止，按週年利率百分之五計算之利息，為有理
    由，應予准許，逾此部分之請求，則為無理由，應予駁回。
三、原告陳明願供擔保，聲請宣告假執行，就命被告己○○清償票款部分，應依職權
    宣告假執行，其餘部分均核無不合，爰酌定相當之擔保金額，一併准許之。
四、結論：原告之訴為一部有理由，一部無理由，依民事訴訟法第七十九條但書、第
    八十五條第二項、第三百八十九條第一項第四款、第三百九十條第二項，判決如
    主文。
中      華      民      國    八十九    年     十一     月    二十四    日
                              民事第二庭法      官  吳青蓉
右為正本係照原本作成
如對本判決上訴，須於判決送達後廿日內向本院提出上訴狀
中      華      民      國    八十九    年      十一    月    二十四    日
                                        法院書記官  吳芳玉


司法院資訊處製作；財團法人民間司法改革基金會備份。
